最高法院刑事裁定　　　　　　　　　　　　　　　　九十一年度台抗字第三一七號
　　抗　告　人　甲○○
右抗告人因貪污案件，不服台灣高等法院中華民國九十一年五月三十日駁回聲請再審
之裁定（九十一年度聲再更(一)字第五號），提起抗告，本院裁定如左：
    主  文
抗告駁回。
    理  由
本件原裁定略以原審八十九年度上更(二)字第一０七五號刑事判決認定抗告人原係台電
北區營運處板橋變電所保養股股長，為依據法令從事公務之人員，卻連續對於職務上
之行為收受賄賂，應成立貪污治罪條例第五條第一項第三款之對於職務上行為收受賄
賂罪，已詳述其所憑之證據及其認定之理由。按貪污治罪條例第八條第二項前段規定
：犯第四條至第六條之罪，在偵查中自白，如有所得並自動繳交全部所得財物者，減
輕其刑。則依本條規定，若欲獲邀減刑之寬典，當需在偵查中自白，如有所得並於偵
查中自動繳交所得之全部財物，始克當之。查本件抗告人確於第一審法院審理時提出
陳政傳於民國八十七年七月三日簽收由柯重耀送款九萬元之收據，抗告人復於原審歷
次之答辯狀中均稱「被告於八十七年七月三日已託友人柯重耀將借款九萬元還給陳政
傳」。查本件第一審收案日期為八十七年六月八日，抗告人為前述返還貪污所得之時
間係於第一審法院審理中，則縱令抗告人已返還其全部所得財物，惟其交還被害人貪
污所得之時間非於偵查中，仍不符合貪污治罪條例第八條第二項前段有關自動繳交所
得財物之規定，依法不得享有減刑之寬典，原確定判決不予減刑，核無不當。得否減
刑，係法律適用問題，應屬非常上訴之範疇。另本件抗告人所舉聲請再審之理由，主
張原判決就調查人員偵訊方法是否不正當、筆錄與錄影帶內容是否相符、抗告人於台
北市調處接受偵訊時是否已精神意識異常、抗告人與陳政傳間之金錢往來是否純借貸
關係等之認定，其認事用法，有不載理由、理由矛盾及不適用法則等違法，亦未說明
不予採納之理由，有理由不備之違法。如屬無訛，亦屬原確定判決是否適用法則不當
、違背法令之問題。原審上述判決如有判決不載理由或理由矛盾等情，縱屬非虛，要
係原判決是否違法問題，或得為非常上訴之理由，核與刑事訴訟法第四百二十條規定
得提起再審之事由均不相符，應認無再審理由。又抗告人所稱：伊僅係現場機電設備
維修的基層保養股長，無核算或付款審核職務之責任與權力，無權介入系爭工程款之
請領作業，並非公務人員身分；且抗告人確係由調查站人員不法之取供，乃預先準備
好，故入人罪；又抗告人自八十六年十二月三日至八十七年一月二十日在其任職之台
北縣土城市○○路○段二０四號板橋變電所辦公室，連續多次向政厚公司負責人陳政
傳曾借取到現款。最後幾次，曾借得二萬元、二萬元、五萬元，以上所述係真的「借
款」云云，已經原審前揭判決於理由中就抗告人所主張其非公務員，自白係遭台北市
調處人員非法取供，及係向陳政傳借款等情，如何不可採詳予指駁，而抗告人所提出
之中央健康保險局台北聯合門診中心放射線科檢查通知單、掛號單、費用明細及收據
、全民健康保險門診交付調劑處方箋、黃靜香診斷證明書、新光吳火獅紀念醫院醫療
費用收據、保單貸款專用批註單新光退休年金終身壽險保險單，亦非適法之再審證據
。且經詳閱上揭聲請狀內容，抗告人無非係指摘原確定判決之採證及認事用法如何有
違經驗法則。惟證據之憑信力如何，法院依其綜合調查之結果，依自由心證之原則而
為斟酌取捨，此乃事實審法院職權認定之範圍，抗告人就原確定判決所為之職權認定
多所指摘，自非刑事訴訟法第四百二十條第一項之再審理由。另從形式上觀察，該判
決係以抗告人前開辯詞係屬無稽而捨棄不採，亦非屬於判決前因未經發現，而不及調
查斟酌，顯非刑事訴訟法第四百二十條第一項第六款所謂發現新證據，應認為無再審
理由。而本件原確定判決，原審係於九十年七月十三日依貪污治罪條例第五條第一項
第三款對於職務上行為收受賄賂罪論處罪刑確定，該案係得上訴於第三審法院，故其
再審程序仍應認為得上訴於第三審之案件。因之，本件抗告人即不得以刑事訴訟法第
四百二十一條之事由，即對於足生影響於判決之重要證據漏未審酌，為聲請再審之事
由，附此敘明。因認抗告人再審之聲請難認有刑事訴訟法第四百二十條第一項各款及
同法第四百二十一條之再審事由，抗告人以之有再審事由聲請再審，難認有理由，而
駁回其再審之聲請，經核於法並無違誤。抗告意旨略以原裁定嚴重影響抗告人之補件
權利，且影響抗告人之抗告權利，抗告人發現確實之新證據，足以證明所謂賄賂實為
雙方之借款等語，並未具體指摘原裁定有何違法情事，難認有理由，應予駁回。
據上論結，應依刑事訴訟法第四百十二條，裁定如主文。
中      華      民      國    九十一    年      八      月      一      日
                              最高法院刑事第六庭
                                  審判長法官  吳  雄  銘
                                        法官  池  啟  明
                                        法官  石  木  欽
                                        法官  郭  毓  洲
                                        法官  吳  三  龍
      右正本證明與原本無異
                                              書  記  官
中      華      民      國    九十一    年      八      月              日
